【裁判字號】    93,重上更(一),19
【裁判日期】    980217
【裁判案由】    侵權行為損害賠償
【裁判全文】
臺灣高等法院臺南分院民事判決      93年度重上更(一)字第19號
上  訴  人  乙○○
訴訟代理人  彭冀湘  律師
被 上訴 人  甲○○
            丁○○
上  一  人
訴訟代理人  禎和  律師
上二人共同
訴訟代理人  丙○○
上列當事人間請求侵權行為損害賠償事件，上訴人對於中華民國
91年7月23日台灣台南地方法院（88年度重訴字第323號）第一審
判決提起上訴，經最高法院發回更審，本院於98年1月20日言詞
辯論終結，判決如下：
    主    文
原判決關於上訴人部分廢棄。
上開廢棄部分，被上訴人在第一審之訴及假執行之聲請均駁回。
第一審（關於上訴人部分）、第二審及發回前第三審訴訟費用均
由被上訴人負擔。
    事實及理由
一、被上訴人起訴主張：原審被告戊○○（未據上訴而確定）係
    正實建設股份有限公司（下稱正實公司）之負責人，上訴人
    乙○○則為職業代書，正實公司於民國（下同）85年間，在
    台南縣新市鄉興建完成「名人世家」建物乙批，委由上訴人
    乙○○負責辦理貸款、買賣簽約及過戶等事宜；被上訴人甲
    ○○、丁○○分別依序向正實公司購買門牌號碼為台南縣新
    市鄉○○路268巷16號及14號之房屋各一棟及其基地；詎上
    訴人與戊○○等明知被上訴人等所購買建築物之買賣價金均
    已付清，竟於85年10月1日，在「名人世家」招待所，以辦
    理承購建物、土地鑑價及申請信用卡為由，誘騙被上訴人等
    前往辦理對保，使之誤以為係為方便將來貸款之用，而於金
    額空白之消費者貸款契約書、消費者貸款申請及調查表上之
    立約人、申請人、對保人欄處簽名，且共同偽造被上訴人等
    名義之不實抵押權設定申請書，於85年10月15日持向台南縣
    新化地政事務所辦理抵押權設定登記；復在被上訴人等與華
    南商業銀行永康分行（下稱華南永康分行）間之消費者貸款
    契約書上偽填貸款金額，持向華南永康分行申辦貸款；復於
    同年月22日以被上訴人等名義之取款憑條上偽填金額後，交
    由該分行承辦人員辦理轉帳，並在未經通知被上訴人等之情
    況下，擅將該銀行撥付予被上訴人等之貸款全數領取，且於
    詐領貸款後，僅繳交二期款，其餘拒不繳交，致華南銀行對
    被上訴人等提起給付借款之訴訟，經法院判命被上訴人甲○
    ○給付新台幣（以下同）683萬9,315元，判命被上訴人丁○
    ○給付747萬7,385元及均自85年12月22日起至清償日止，按
    年息百分之8.975計算之利息，暨均自86年1月23日起至同年
    7月22日止，按上開利率百分之10，自86年7月23日起至清償
    日止，按上開利率百分之20計算之違約金，均經判決確定。
    伊二人受有鉅額債務之損害等情，爰依侵權行為之法律關係
    ，求為判決命上訴人乙○○與原審被告戊○○等應連帶給付
    被上訴人甲○○6,839,315元，應連帶給付被上訴人丁○○
    7,477,385元，及均自85年10月23日起計算之法定遲延利息
    等語（原審判命上訴人應與戊○○如數給付被上訴人，戊○
    ○未上訴因而確定，上訴人不服，提起本件上訴，請求廢棄
    原判決，並駁回被上訴人在第一審之訴及假執行之聲請）。
二、上訴人則以：伊並未向被上訴人告知係為辦理鑑價或保存登
    記之事，且被上訴人均知悉當日係為辦理貸款之對保，於另
    件民事案件曾自認其有貸款之意思。被上訴人所簽立之消費
    者貸款契約書上記載之貸款金額，及領取貸款之取款憑條均
    為戊○○所填寫，抵押權設定申請書亦係經被上訴人同意後
    親自蓋印鑑章，並交付身分證正反面影本，伊依一般辦理貸
    款及設定抵押之作業程序，向地政事務所辦理抵押權設定，
    自難謂有何偽造文書之侵權行為情事，上訴人並未得到任何
    好處，故上訴人與戊○○間並無共同施用詐術之情事。被上
    訴人丁○○因與原審被告戊○○間有親戚關係，戊○○乃掩
    飾被上訴人丁○○有同意辦理貸款事宜，而事後於85年10月
    間與戊○○補簽其等間之切結書；而被上訴人甲○○亦於本
    件之刑事案件中及民事庭審理中均有自認其有貸款之意思等
    語，資為抗辯。
三、兩造不爭執事項：
  (一)被上訴人甲○○曾於86年4月16日至台南縣新市鄉調解委員
    會與戊○○達成調解，有調解證書乙紙為證。
  (二)被上訴人甲○○曾向戊○○所屬之正實建設公司買一棟房屋
    即門牌號碼為台南縣新市鄉○○路268巷16號，價金890萬元
    。被上訴人丁○○曾向正實公司購買一棟房屋即門牌號碼為
    台南縣新市鄉○○路268巷14號，金額為870萬元。
  (三)被上訴人甲○○與戊○○曾達成協議，協議書為上訴人所寫
    ，金額為890萬元。
  (四)上訴人乙○○為本件房屋買賣的代書，戊○○是正實公司負
    責人。
  (五)華南銀行曾另案起訴請求被上訴人甲○○應給付6,839,315
    元及利息、違約金，被上訴人丁○○應給付7,477,385元及
    利息、違約金，均已判決確定在案（原審86年度重訴字第
    231號、同年度重訴字第253號、本院87重上字第38號、87年
    度重上字第96號、最高法院88台上字第1657號、91台上字第
    378、原審卷第363、404頁）。
  (六)本件原審被告戊○○部分業已確定（見本院卷2第210頁）。
四、得心證之理由：
  (一)按當事人主張有利於己之事實者，就其事實有舉證之責任；
    民事訴訟法第277條定有明文。而契約成立後，債務人有依
    契約內容而為履行之義務；又主張常態事實者，就其事實無
    庸舉證，主張變態事者，應就變態事實負舉證義務，此為舉
    證責任分擔原則。再者，原告對於自己主張之事實已盡證明
    之責後，被告對其抗辯之事實，並無確實證明方法或僅以空
    言爭執者，當然認定其抗辯事實之非真正，而應為被告不利
    益之裁判；另主張法律關係存在之當事人，僅須就該法律關
    係發生所須具備之特別要件，負舉證之責任，至於他造主張
    有利於己之事實，應由他造舉證證明。換言之，原告就其所
    主張發生原因之事實，固有舉證之責任，若被告自認此項事
    實而主張該債權已因清償、抵銷或其他原因而消滅，則此清
    償、抵銷或其他原因之事實，應由被告負舉證之責任（最高
    法院18年度上字第1679、2855號及28年度上字第1920判例參
    照）。被上訴人起訴主張：渠等分別向正實公司購買門牌號
    碼為台南縣新市鄉○○路268巷16號及14號之房屋各一棟及
    基地後；詎上訴人與原審被告戊○○等明知被上訴人等所購
    買建築物之買賣價金均已付清，竟於85年10月1日，由渠等
    二人及華南永康分行之職員己○○在「名人世家」招待所，
    以辦理承購建物、土地鑑價及申請信用卡為由，誘騙被上訴
    人等前往辦理對保；且彼等共同偽造被上訴人等名義之不實
    抵押權設定申請書，於85年10月15日持向台南縣新化地政事
    務所辦理抵押權設定登記；又在被上訴人等與華南永康分行
    間之消費者貸款契約書上偽填貸款金額，持向華南永康分行
    申辦貸款；復於同年月22日在被上訴人等名義之取款憑條上
    偽填金額後，交由華南銀行承辦人員辦理轉帳，並在未經通
    知被上訴人等之情況下，即逕將華南永康分行撥付予被上訴
    人等之貸款，全數領走私用等語，惟為上訴人堅決否認，經
    查：
  (一)原審被告戊○○為正實公司負責人，被上訴人甲○○、丁○
    ○各向戊○○所屬之正實公司購買一棟房屋及其基地，已如
    上述，為兩造所不爭執。關於被上訴人甲○○主債務人暨丙
    ○○連帶保證部分，亦經華南永康分行另案起訴請求清償借
    款，被上訴人甲○○有於85年10月22日以購屋貸款之名義，
    向伊借款686萬元等情，業經判決確定（最高法院91台上字
    第378、原審卷404頁）。本院（87年度重上字第96號）確定
    判決認定：「查被上訴人（即華銀永康分行）主張上訴人甲
    ○○邀同另上訴人丙○○為連帶保證人，於85年10月22日，
    以購屋貸款之名義向被上訴人借貸680萬元，約定借款期限
    自85年10月22日起，．．。詎甲○○僅清償本息至第2期，
    自第3期攤還日（即85年12月22日）起本息分文未清償，依
    貸款契約約定，若任何一宗債務，不依約清償本金或利息，
    即視為全部到期等事實，亦提出華南商業銀行消費者貸款申
    請及調查表、消費者貸款契約、貸款本息攤還表、房屋擔保
    借款繳息清單、甲○○交易明細帳、甲○○開戶印鑑卡、戊
    ○○活期儲蓄存款存摺、交易明細帳、甲○○存摺類存款憑
    條、．．戊○○之存摺類存款取款憑條、轉帳收入傳票等各
    一份等為證；且據證人詹淑惠證稱：（甲○○貸款申請）有
    對保，對保當天被告（指甲○○）有開戶，放款才能撥至其
    帳戶等語；並經原審法院於86年12月12日令上訴人丙○○當
    庭書寫其姓名，認定該簽名筆跡與上揭華南商業銀行消費者
    貸款契約上『對保簽章』欄、『連帶保證人』欄之『丙○○
    』簽名筆跡比較，發現其等書寫之個性、慣性、特徵、筆劃
    關連及組織方式等均屬相同。而華南商業銀行消費者貸款申
    請及調查表『申請人』欄、華南商業銀行消費者貸款契約上
    『立契約人（即借款人）』欄、華南商業銀行開戶印鑑卡、
    華南商業銀行存摺類存款取款憑條上之『甲○○』印文亦均
    屬相同，此與原審法院將上揭文件送請憲兵學校鑑定之結果
    可參，有該校87年3月20日執正字第0833號文書檢驗鑑定
    書一份可資憑按。上訴人甲○○亦自認上開消費者貸款契約
    上立約人、消費者貸款申請及調查表上申請人及開戶印鑑卡
    處『甲○○』之簽名為伊所為，連同取款憑條上印文為伊所
    有；上訴人丙○○亦自認上開消費者貸款契約上連帶保證人
    及對保欄處『丙○○』之簽名為伊所為；足徵上揭華南商業
    銀行消費者貸款契約上『對保人』欄、『連帶保證人』欄內
    所載之『丙○○』等字，確為丙○○親筆簽名保證；而華南
    商業銀行消費者貸款契約上『立約人（即借款人）』、華南
    商業銀行消費者貸款申請及調查表『申請人』欄內所載之『
    甲○○』等字，確為甲○○所簽名，華南商業銀行印鑑卡、
    華南商業銀行存摺類存款取款憑條上之『甲○○』等印文，
    確係甲○○所有，洵堪認定。按私文書經本人或其代理人簽
    名、蓋章者，推定為真正，民事訴訟法第358條定有明文，
    前開消費者貸款契約上立約人、消費者貸款申請及調查表申
    請人處『甲○○』，消費者貸款契約上連帶保證人『丙○○
    』之簽名，既為上訴人2人所為，印文亦為甲○○所有，即
    應推定為真正，則被上訴人前揭主張，自堪信為真實。．．
    綜上所述，上訴人2人既已在上揭消費者貸款契約內簽名蓋
    章以為借款及連帶保證之行為，而被上訴人亦已將借款撥入
    上訴人甲○○之帳戶內，並由上訴人甲○○提取後，轉入戊
    ○○之帳戶內，此與一般向銀行購屋貸款之流程相符，且上
    訴人又未能舉證以證明己○○確有戊○○或乙○○共謀詐欺
    或偽造文書之情事，上訴人前揭所辯，洵無可採。從而，被
    上訴人本於消費借貸及連帶保證契約之法律關係，請求上訴
    人連帶給付借款683萬9,315元及自85年12月22日起至清償日
    止，按年息百分之8.975計算之利息，暨均自86年1月23日起
    至同年7月22日止，按上開利率百分之10，自86年7月23日起
    至清償日止，按上開利率百分之20計算之違約金，自屬正當
    ，應予准許。」，亦有上開本院87年度重上字第96號判決附
    卷可憑（見原審卷第397~402頁、本院重上字卷第49頁），
    則被上訴人甲○○此部分之抗辯：貸款係上訴人偽填冒貸並
    領走私用云云，即有可疑。次查：
  1.被上訴人甲○○於85年10月1日當天確實知悉係辦理貸款對
    保，而因被上訴人甲○○之母親不能到場對保，而由被上訴
    人丙○○當場承諾為其連帶保證人，此有證人己○○於本院
    上訴審時證稱：「那是整批性的貸款，我和總經理到工地和
    戊○○接洽的，講妥後我們就告訴他說可以找代書先到銀行
    來拿一些資料或是本身要自己來拿也可以，我們確定貸款程
    序後請他們約個時間通知客戶叫他們帶身分證印章到現場，
    叫對保人、貸款人及保證人到現場」、「我和代書原先不認
    識，原則上都和戊○○聯絡，要做什麼事我們都直接和戊○
    ○接洽的」、「丙○○夫妻二人對保就像一般手續，辦理對
    保，只有甲○○我很清楚就是當初申請書上，已經填上一些
    基本資料，然後甲○○是借款人，保證人原先是寫她的媽媽
    ，我們當場問說他媽媽呢，他答說他媽媽生病沒辦法來，我
    們原先打算先讓借款人對保，保證人部分等到他媽媽好時再
    到銀行辦理，因為整批對保後我們不可能再單獨作業，直接
    請他媽媽到銀行，結果丙○○先生當場說我幫他作保證人，
    所以事情經過是這樣的」、「整批性貸款我們原先都沒有和
    客戶接洽的，只是建商承諾客戶要貸款幾成的，然後和我們
    銀行接洽，我們認為成數夠的話，確定可以，再確定貸款多
    少，再找個時間辦理正式的對保」、「錢是撥到貸款戶，建
    商要取得貸款戶取款條來做保障，取款條就有蓋上貸款戶原
    有的印章了」、「再從貸款戶撥入建商戶頭內，他們之間事
    情我們不過問，我們是拿空白取款條給建商，其他他們自己
    去處理」、「我說的取款條有二部分，一是貸款戶給建商的
    取款條，一是建商還要償還五信貸款。我們銀行是從建商戶
    頭轉還五信的」、「本來代書乙○○應該要來，應要辦理塗
    銷問題，建商本身也有來，是建商本身把那些取款條拿出來
    ，我們核對完全正確後再將錢轉入建商戶頭內」、「我們是
    整批性貸款，申請書資料由建商先拿回去，填上基本資料，
    每戶所要貸款金額先行填於申請書上，因我們還沒有核算出
    七成金額多少確定金額多少，所以借據才是空白的，事情是
    這樣子的」等語（見本院重上字卷第116至118、120、121、
    126頁）；被上訴人理應知悉85年10月1日當日係辦理貸款對
    保，並於上開貸款申請書上簽名等情，證人即85年10月1日
    當日與己○○共同到現場對保之華南銀行職員詹淑惠亦於本
    院上訴審證稱：「（當天是和己○○先生一起去的，目的作
    何業務？）辦理存款開戶」、「（辦理的時候不是要填寫一
    些什麼文件？）是的」、「（在填寫的時候有無問妳說要填
    寫這些做何事，有無作一般詢問？）有問，問說這些要做何
    事用的。我就告訴他們說這是要辦貸款的，到時候要撥款撥
    到這個戶頭裡面」等語（見本院重上字卷第119頁）。此並
    經原審法院於86年12月12日令為被上訴人之連帶保證人丙○
    ○當庭書寫其姓名，認定該簽名筆跡與上揭華南商業銀行消
    費者貸款契約上對保簽章欄、連帶保證人欄之丙○○簽名筆
    跡比較，發現其等書寫之個性、慣性、特徵、筆劃關連及組
    織方式等均屬相同。而華南商業銀行消費者貸款申請及調查
    表申請人欄、銀行消費者貸款契約上立契約人（即借款人）
    欄、銀行開戶印鑑卡、銀行存摺類存款取款憑條上之「甲○
    ○」印文亦均屬相同，此有原審將上揭文件送請憲兵學校鑑
    定之結果可參，並有上開該校87年3月20日執正字第0833
    號鑑定書可憑。被上訴人甲○○亦於該訴訟事件中自認上開
    消費者貸款契約上立約人、消費者貸款申請及調查表上申請
    人及開戶印鑑卡處「甲○○」之簽名為伊所為，連同取款憑
    條上印文為伊所有；該案丙○○亦自認上開消費者貸款契約
    上連帶保證人及對保欄處「丙○○」之簽名為伊所為；足徵
    上揭華南商業銀行消費者貸款契約上對保人欄、連帶保證人
    欄內所載之「丙○○」等字，確為丙○○親筆簽名保證；而
    銀行亦已將借款撥入被上訴人甲○○之帳戶內，並轉入戊○
    ○之帳戶內，此與一般向銀行購屋貸款之流程相符，亦有上
    開本院87年度重上字第96號確定判決附卷可憑，且被上訴人
    又未能舉證以證明上訴人乙○○確有與戊○○或己○○共謀
    詐欺或偽造文書之情事，被上訴人前揭所辯其不需辦理貸款
    ，係受上訴人與原審被告戊○○之詐騙誤信為辦理鑑價而於
    上開貸款申請書及調查表簽名云云，難以採信。
  2.有關原審被告戊○○與被上訴人甲○○於86年4月16日成立
    之調解書，主張該調解書記載：「聲請人（即甲○○）向對
    造人（即戊○○）購買房屋乙棟尾款已清，並將該屋向銀行
    設定借款，但對造人卻將聲請人所設定借來之款領走私用，
    為免糾紛，特請調解」等語，有該調解書附卷可稽（見本院
    卷3第35頁），為被上訴人所不爭，可見被上訴人甲○○理
    應知悉85年10月1日當日辦理貸款對保時，已同意戊○○辦
    理貸款之情，亦可佐證，甲○○雖於本院抗辯陳稱：「調解
    書寫的不是我的本意，是調解人員寫錯了，我要委員寫下戊
    ○○偽造文書，被戊○○冒貸」等語（見本院卷3第7頁），
    經參與調解之秘書庚○○於本院證稱：「當時的調解委員及
    我聽他們的陳述之後，認為房子被冒貸的事有爭執，只有對
    房子所借的錢如何返還進行調解，其他部分就不理會它」、
    「（當時甲○○如何說被冒貸？）詳細情形不記得，有這個
    印象是說他的房子被方先生冒貸，只說被冒貸的錢要拿回，
    當時只有一個人來，還有另外一個黃先生沒有到場，這樣就
    很難釐清事實，所以調解委員只對民事部分進行調解，調解
    錢要如何還，刑事部分就不調解」（見本院卷3第39至41頁
    ）；況戊○○亦於調查局詢問中直承：「（你竟夥同代書乙
    ○○向華南永康分行冒貸686萬元，所得款項並由你領取花
    用，對此你有何解釋？）甲○○的母親同意將該棟房屋借我
    貸款，所得款項並由我使用。」（見本院重上字卷第123頁
    ），可見戊○○之取得貸款，並非無由；是被上訴人甲○○
    就其所稱「遭冒領之金額」還款方式與戊○○達成調解，該
    調解並不涉及刑事部分事實之認定，該調解成立僅存於被上
    訴人甲○○與戊○○間，上訴人尤未參與，上訴人亦未與被
    上訴人達成調解，自難憑以認定上訴人有與戊○○如何共同
    詐騙冒領上開款項之情節，被上訴人甲○○又抗辯：該調解
    書之內容可證明伊僅需1、20萬元之貸款，無需6百多萬元之
    房屋貸款，上訴人為專業代理人，豈會不知二者之不同，伊
    無需貸款來繳房屋價款；上訴人與戊○○明知被上訴人等所
    購買建築物之買賣價金均已付清，竟於85年10月1日，由渠
    等二人及華南銀行之職員己○○在「名人世家」招待所，以
    辦理被上訴人等之房地鑑價及申請信用卡為由，誘騙被上訴
    人等辦理對保；且偽造被上訴人等不實之抵押權設定申請書
    ，於85年10月15日持向台南縣新化地政事務所辦理抵押權設
    定登記，復在被上訴人等與華南銀行之消費者貸款契約書上
    偽填貸款金額，持向華南銀行申辦貸款；而於同年月22日在
    被上訴人等之取款憑條偽填金額後，交由華南銀行承辦人員
    辦理轉帳，並於未經通知被上訴人等之情況下，即逕將華南
    銀行撥予被上訴人等之貸款全數領走私用云云，均非有據。
    從而，應可疑係戊○○一人獨自辦理系爭房屋銀行貸款並領
    走貸款。
  3.被上訴人甲○○雖抗辯其等係被己○○、戊○○、乙○○同
    謀詐騙而在空白之消費者貸款契約等文件上簽名、蓋章云云
    ，惟按當事人主張有利於己之事實，就其事實有舉證之責任
    （民事訴訟法第277條參照）。經原審法院另案於該院86年
    度重訴字第253號案件訊問證人己○○、戊○○、乙○○，
    均否認其等自身有詐欺或偽造文書之情事，乙○○陳稱：申
    請調查表金額是建商填寫好交伊的，而且在對保時，甲○○
    也看過也在上面簽名，伊只幫忙辦理設定抵押貸款，資料均
    由建商提供，錢也是匯入建商的帳戶，錢也是建商提領走（
    原審86年度重訴字第253號卷101頁正、反面）；證人戊○○
    曾證稱：甲○○貸款6百多萬元，貸得款項有流入伊之帳戶
    ，並塗銷五信全部抵押權（見同上卷78頁反面、80頁反面）
    ；核與之己○○所證稱：甲○○在申請貸款時，因貸款金額
    尚未核定，故被上訴人先在消費貸款契約書上簽章，待核貸
    金額決定，再由建商戊○○填載金額，且上開686萬元借款
    亦以甲○○之名義領出後，已存入訴外人戊○○在華南商業
    銀行所開立之帳戶中（同上卷322頁反面、323頁）等語在卷
    相符可據，證人戊○○嗣後否認有提領到錢（原審卷101頁
    ）或不知為何甲○○貸款云云，無非事後翻異卸責之詞，無
    可憑採。倘被上訴人等不同意貸款或為連帶保證人，何以願
    在上開文件內簽名、蓋章，實與情理有違。又按「依法律之
    規定，有使用文字之必要者，得不由本人自寫，但必須親自
    簽名」；「如有用印章代簽名者，其蓋章與簽名生同等之效
    力」，民法第3條第1項、第2項分別定有明文，而依契約有
    使用文字之必要者，亦有該規定之適用。故上揭消費者貸款
    契約既已由被上訴人簽名、蓋章，並已記載完成，縱非被上
    訴人親自記載其內容，甚或原係空白未填，但應可認係被上
    訴人授權他人記載。況在上揭開戶印鑑卡、轉帳收入傳票、
    存摺類存款取款憑條、存摺存款交易明細帳等資料中均可明
    確看出被上訴人甲○○於85年9月23日在銀行開立第36695號
    帳戶，而銀行即於85年10月22日撥入該帳戶686萬元，甲○
    ○隨即於當日以存摺類存款取款憑條提領該金額後，連同其
    他同批購屋貸款人丁○○、黃李金桃、方瑞洋、林美利、胡
    清忠、王燕玉、李建輝、邱桂美、侯政儒等人所借得之款項
    合計6,405萬元，一併轉帳入戊○○在華南銀行之第0000000
    00000號帳戶內之事實，此與一般向銀行辦理購屋貸款及交
    款之作業程序相符，而甲○○亦迭次自認伊有貸款之意思等
    情，並有華南銀行存摺類存款取款憑條、華南銀行存摺存款
    交易明細帳附卷可稽（見原審86年度重訴字第253號卷第12
    、162、163、324頁正反面、本院87年度重上字第96號卷第
    50頁），則戊○○代為辦理甲○○之貸款等情，亦與甲○○
    本人之意思無違。堪信上訴人甲○○與丙○○有向銀行貸款
    及為連帶保證之事實，至甲○○所辯：僅欲貸款1、20萬元
    云云，已為銀行所否認，甲○○復未能舉證證明華南銀行知
    悉此情故予貸款6百餘萬元之事，是被上訴人之主張，無可
    採信。
  4.又雖證人戊○○、乙○○確曾代辦被上訴人甲○○或丙○○
    向銀行辦理貸款或連帶保證之事宜，並填寫姓名、住址及申
    貸額度，惟被上訴人甲○○對於代辦貸款委託書等為伊所簽
    名之事，並不爭執（同上原審253號卷第234頁正、反面）；
    甲○○雖主張依預定土地買賣契約書第8條、第6條及預定房
    屋買賣契約書第19條、第11條、第16條約定本約經雙方簽名
    蓋章後生效，本契約之附件視為本契約之一部分與本契約具
    有同等效力，該代辦貸款委託書即為買賣契約書內之附件，
    且僅有伊之簽名而未「蓋章」，顯未生效云云，惟查該代辦
    貸款委託書既為甲○○本人簽名，依民法第3條第1項規定，
    已生效力，至蓋章僅與簽名生同等之效力，非必須一同簽名
    及蓋章始生效力，此項抗辯，殊無足採。依甲○○與戊○○
    間所訂立之買賣合約書所附簽具之「代辦貸款委託書」記載
    ，被上訴人甲○○確有委託並授權戊○○「代辦銀行貸款」
    「向銀行所貸款之金額委託由乙方即戊○○填寫」（見同上
    卷20頁反面、21頁、27頁反面、28頁委託書第1條後段）及
    同意「乙方即戊○○直接領取本項貸款」（第2條前段）。
    則縱兩造簽訂之貸款契約書、調查及申請表上之金額由戊○
    ○或戊○○指示之人填寫，貸款由戊○○領取，依約仍對甲
    ○○生效。至甲○○抗辯不曉得代辦貸款委託書之意思，並
    未舉證以實其說，顯無可採。
  5.雖消費者貸款申請及調查表上之申貸金額記載為720萬元，
    與銀行核貸之686萬元，略有不同（見原審上開253號卷第44
    頁）。但720萬元既僅係被上訴人甲○○單方面向銀行申請
    貸款之金額，銀行自可在該金額範圍內酌減，故核貸之金額
    雖與申貸金額有時並非完全一致，本事屬當然，在酌減金額
    部分，兩造意思表示自未合致，但就核准金額部分，應認兩
    造意思表示已合致。至其上金額雖有劃線，此為簽筆所劃，
    有該申請及調查表正本附原審證物袋內可稽，貸款銀行認消
    費者貸款申請表上之申請金額，因已超過雙方合意依買賣契
    約之買賣價980萬元（屋款294萬元＋土地款686萬元＝980萬
    ，見本院重上字卷第141、150頁，銀行檢送本院戊○○以85
    年5月15日向銀行辦理貸款之預定土地、房屋買賣契約書）
    七成之承貸金額686萬元（980萬×0.7＝686萬），因此被上
    訴人於批註欄批註准予貸放686萬元，並於原申請金額處以
    鉛筆劃橫線提醒銀行記帳人員俾免入帳錯誤，尚非無據。可
    見貸款銀行並無准予戊○○或被上訴人可以超過系爭房地價
    金之七成超額貸款之情形，此亦係戊○○之代為辦理貸款結
    果，而上訴人亦無簽名其上，或有參與辦理之情形；且銀行
    承辦人員己○○有如何明知戊○○提高其與被上訴人間系爭
    房地價額而貸款之情形，被上訴人並未舉證以實其說。難認
    上訴人有何詐騙銀行、或銀行行員己○○有何明知而仍准予
    超額貸款情形，而可認係被上訴人授權戊○○一人代辦所為
    。雖被上訴人甲○○以其系爭房地價款實際僅890萬元，而
    得貸款686萬元，已超過系爭房地價金之七成云云，惟戊○
    ○與被上訴人間之契約，除為契約之當事人明知外，其餘之
    第三人（銀行行員、上訴人）如何得以獲悉，亦未據被上訴
    人舉證以實其說，難認被上訴人甲○○之主張即屬有據。
  6.被上訴人甲○○雖又辯稱：「價款已付清，不必貸款」，並
    提出戊○○出具之85年7月3日協議書為證（見同上原審卷43
    頁），其內容固載有「立協議書人戊○○（甲方）甲○○（
    乙方）雙方成立新市段○○段之建物一幢。雙方買賣價格為
    890萬元整。今乙方（指胡某）已全數交與甲方（指方某）
    ，金額全數無訛，建商不得藉故反悔，特立此據為證」云云
    ；惟已據乙○○所陳稱「甲○○有說要貸款」「貸多少錢，
    我不清楚」等各語（見同上卷60、61頁反面）。且即使價款
    已悉數付清，並非不可辦理貸款，況甲○○亦不否認其自己
    有辦理貸款，則被上訴人甲○○之申辦貸款、連帶保證之手
    續均合乎規定，至於存在被上訴人甲○○與戊○○間如何商
    借之事，均與本件銀行貸款暨連帶保證之合法性不生影響，
    此項抗辯，亦無可採。
  7.又被上訴人與銀行簽訂之消費者借貸契約第1條約定本件借
    款金額由銀行撥入甲○○開設於華南永康分行活期儲蓄存款
    帳戶，業據證人戊○○所供明，甲○○亦自認有在建設公司
    辦理向銀行開戶手續等語（見同上卷第156頁），該帳戶自
    係甲○○所有無訛，復有前述甲○○交易明細帳、存摺類存
    款存款憑條等件在卷可稽；貸款銀行既已依約將借款金額匯
    入約定之帳戶，顯已完成交付借款金額之手續。而該借款金
    額嗣後由建商戊○○持甲○○名義之取款憑條領取後，轉帳
    入其帳戶，業據證人戊○○供證在卷（同上卷78頁反面、79
    頁），復有取款憑條影本一紙（其上記載轉帳訖）為證，甲
    ○○亦自認取款憑條上之印章為伊所有，則此項貸款手續，
    尚無違誤；此外，復查無其他證據證明貸款銀行明知係戊○
    ○向甲○○詐騙而仍故意貸放款項供其使用。至於利息雖由
    戊○○繳納，為被上訴人與戊○○一致供明（見同上卷第84
    頁），惟此為消費借貸後之清償問題，要非貸款銀行事前所
    能明知，亦與消費借貸關係之成立無關；至其他承購戶有無
    辦理貸款，尚難比附援引為其有利之抗辯；又該開戶存款事
    宜，既為甲○○所不否認，則日期縱有誤載，亦不影響本件
    借貸契約之成立，被上訴人此部分所為抗辯，無足採取。
  8.被上訴人又舉證人曾振旺於另刑事案件證詞，證明85年10月
    1日案發時，銀行人員僅表示鑑價而已，日後若須貸款再行
    通知云云，並提出訊問筆錄影本在卷，惟查證人曾振旺於該
    案又證稱：「當場只有丙○○說他不要辦貸款，我當時在旁
    邊寫」「當天只有丙○○說不要貸款，我沒有說（不要貸款
    ）」等語，然銀行人員如僅說要鑑價，未提到貸款，何須填
    寫空白消費貸款契約書等文件，丙○○又何以知道說他並不
    要貸款，可見現場確有提及貸款之事，此亦為甲○○所不否
    認，則甲○○自無不知其簽名係為辦理貸款之理，況曾振旺
    僅證述丙○○說他不要貸款，並未提及甲○○曾表示其不需
    貸款等語。自不足資為有利被上訴人甲○○之證言。
  9.被上訴人甲○○又抗辯稱：上訴人於調查局筆錄中自承有自
    戊○○冒貸剩餘之3百餘萬中取得120餘萬元，該120餘萬元
    係其代戊○○清償利息之款項，惟其之前已稱戊○○以其台
    南縣新市鄉○○路268巷12弄12號房屋一棟過戶至其母親名
    下，以充抵其所積欠之債務，可見其與戊○○間已無債務關
    係，該120餘萬元並非戊○○清償之債務，而係渠等共同冒
    貸之贓款云云。然查上訴人早於86年6月17日調查局詢問時
    即陳明上開台南縣新市鄉○○路268巷12弄12號房屋係戊○
    ○同意過戶至其母親黃李金桃名下，以充抵其積欠上訴人乙
    ○○之8、9百萬之債務，事後戊○○又向伊商討欲以該棟房
    屋貸款6百餘萬元借其週轉等語（見本院更1審卷2第60、61
    頁）；又於調查局詢問時亦陳明「戊○○赴華南永康分行領
    取上述款項時，渠曾呼叫我到該分行，嗣我抵達該分行，由
    戊○○辦理取款，銀行人員辦理電匯5千餘萬元至台南五信
    安順分行清償「名人世家」土地及建物之舊貸款，隨後我即
    與永康分行己○○赴五信安順分行辦理塗銷，我與己○○返
    回永康分行時，戊○○領取冒貸剩餘之3百餘萬元現金，我
    向方某表示，前此我曾代他清償五信安順分行「名人世家」
    土地3,500萬及大灣段土地5,800萬元滯納利息120餘萬元，
    故要求返還該筆利息代繳款，戊○○即交付120餘萬元給我
    。」、「（據戊○○供稱，前開貸款核准後要送給該分行經
    理李博文、承辦人員己○○代價，領錢當日我領出約3、4百
    萬元現金，乙○○當場向我要2百萬元表示要送給該分行人
    員，我當時只給他160萬元。何以你前述領錢當時只向他拿
    取120幾萬元現金，且係返還代償利息之款項？你究竟有無
    向他拿取160萬元現金行賄華南永康分行人員？）如前述我
    只向他拿120幾萬元之利息代償款項，我未曾向戊○○拿任
    何錢行賄華銀永康分行人員。」（見同上卷62頁），且上訴
    人乙○○亦於本院更審時證述戊○○有將該120餘萬元還給
    伊繳納五信貸款之利息（因還錢不正常，黃某幫他向金主借
    錢，來還五信的土地貸款利息，事後才拿這筆錢還金主，見
    本院卷3第162、200頁），並有陽信商業銀行安順分行覆本
    院有關戊○○於85年4月間有二次繳納5,800萬元之利息、違
    約金暨自84年9月間至85年8月間其他違約金被加列之明細表
    附卷可憑（見本院更1審卷3第213、214頁），及85年4月9日
    繳納467,973元利息、違約金108,690元後，於同月12日再繳
    納905,754元利息、4,529元違約金），其金額合計達1,486,
    946元（467,973＋108,690＋905,754＋4,529＝1,486,946）
    ，已超出120餘萬元，此已表明戊○○確有滯納利息、產生
    違約金之情形，致於85年4月間即有二次繳納之特別情形，
    並無不合。則上訴人既代訴外人戊○○繳付利息，以現金存
    入存摺後再轉帳付息以留存資料，衡與交易常情無違，是上
    訴人主張該120萬元係用以繳交戊○○之貸款利息等語，尚
    無不合；而證人己○○亦於本院更審時到庭證述「（乙○○
    與戊○○在86年10月要核准貸款，當時乙○○向戊○○說要
    200萬給分行的人？）這不是事實。當時我與乙○○不認識
    ，當時已經與建商戊○○談好了，怎會給代書錢再轉給銀行
    的人，當時是我與經理李博文直接與建商談貸款的，李博文
    已經過世了，乙○○以前沒有與我們做過生意。」、「（有
    拿到什麼錢？）確實沒有，確實有放款」、「（乙○○有給
    你什麼錢？）都沒有。」、「（利息為何不向貸款戶拿？）
    我們有向他催，但貸款戶說還沒有交屋，這種情形以前都有
    ，都是交屋後才給貸款戶繳利息，未交屋都是建商繳利息等
    語（見同上卷3第72、73頁），雖戊○○於偵查中指貸款核
    准後要送給分行經理及承辦人員代價200萬元或160萬元云云
    ，不惟行賄之金額指訴不一外，並無其他確切之證據可資佐
    證（即使戊○○嗣經本院更審時傳喚到庭作證，其證詞又改
    口稱有先拿40萬元給乙○○云云，亦說詞齟齬不一，無從憑
    採，見同上卷第156頁），戊○○仍未提出確切無訛之證據
    證明其有拿給乙○○轉給銀行承辦人員之實據，並不足採。
    被上訴人據此指摘上訴人有收受120餘萬元而有行賄華南永
    康分行，亦不足採為有利被上訴人甲○○並無向銀行辦理或
    無意貸款之證明。
  10.至台灣台南地方法院檢察署檢察官86年度偵字第7178號等起
    訴書，雖謂「己○○為期本批貸款能順利完成，乃基於幫助
    之犯意，向甲○○等人佯稱：此僅係辦理鑑價貸款額度，鑑
    價後會另行通知，屆時貸款人再決定是否貸款及貸款金額，
    致使甲○○等人誤信而在契約書及申請書上簽名，並辦理對
    保，其餘仍保持空白後由己○○收回」等語（見原審卷第9
    頁），固有起訴書在卷可稽，惟縱銀行行員己○○嗣後未再
    通知被上訴人，而由建商戊○○依據貸款委託書辦理貸款事
    宜，尚非無據。且對刑事案件所為事實之認定，法官於為獨
    立民事訴訟之裁判時，本不受其拘束；況檢察官提起公訴後
    ，尚未經法院判決認定己○○有罪確定，自亦無拘束本院之
    效力。被上訴人此項抗辯，亦無足採。從而，應可認係戊○
    ○經授權獨自辦理系爭房屋銀行貸款並領走甲○○之貸款無
    訛。
  (二)有關被上訴人丁○○主債務人暨連帶保證人丙○○系爭房屋
    貸款部分，業據貸款銀行之華南永康分行曾另案起訴（原審
    86年度重訴字第231號）給付借款，被上訴人丁○○邀同丙
    ○○為連帶保證人於85年10月22日向伊借款750萬元等情，
    經本院（87年度重上字第38號）確定判決認定：「查被上訴
    人（即華南永康分行）主張上訴人丁○○邀另一上訴人丙○
    ○為連帶保證人，於85年10月22日向伊借款750萬元，並書
    立消費者貸款申請及調查表、消費者貸款契約交伊收執，伊
    已將款項匯入其活期儲蓄存款帳戶內；詎丁○○僅清償本息
    至第2期，自第3期攤還日（即85年12月22日）起本息分文未
    清償，依本貸款契約約定，若任何一宗債務，不依約清償本
    金或利息，即視為全部到期等事實，業據提出消費者貸款契
    約、消費者貸款申請及調查表、貸款本息攤還表、帳戶印鑑
    卡、代辦貸款委託書、活期儲蓄存款存摺等件影本為證。上
    訴人亦自認上開消費者貸款契約上立約人及連帶保證人、消
    費者貸款申請及調查表上申請人及連帶保證人、代辦貸款委
    託書上買主處『丁○○』、『丙○○』之簽名或蓋章為伊2
    人所為，按私文書經本人或其代理人簽名、蓋章者，推定為
    真正，民事訴訟法第358條定有明文，前開消費者貸款契約
    上立約人及連帶保證人、消費者貸款申請及調查表上申請人
    及連帶保證人、代辦貸款委託書上買主處『丁○○』、『丙
    ○○』之簽名或蓋章，既為上訴人2人所為，而應推定為真
    正，則被上訴人前揭主張，堪信為真實。」、「兩造簽訂之
    消費者借貸契約第1條約定本件借款金額由被上訴人銀行撥
    入上訴人開設於被上訴人華南永康分行活期儲蓄存款第3668
    -3號帳戶，業據證人戊○○及乙○○所供明，復有前述丁○
    ○活期儲蓄存款存摺附本院卷可稽；被上訴人既已依約將借
    款金額匯入約定之帳戶，則被上訴人已完成交付借款金額之
    手續。而該借款金額嗣後由建商戊○○持丁○○名義之取款
    憑條領取後，轉帳入其帳戶，業據證人戊○○供證在卷，復
    有取款憑條影本一紙（其上記載轉帳訖）為證，丁○○亦自
    認取款憑條上之印章為伊的沒錯，戊○○亦證稱：取款憑條
    是辦理對保時，當場蓋的印章。則此項貸款手續，尚無違誤
    。丁○○雖否認取款憑條印章為伊所蓋，並未舉證以實其說
    ，自無可採；復無證據證明被上訴人明知係戊○○向丁○○
    詐騙，而仍故意貸放款項供其使用。至於利息雖由戊○○繳
    納，為上訴人與戊○○一致供明，惟此為消費借貸後之清償
    問題，要非被上訴人所能知悉，亦與消費借貸關係無關；至
    其他承購戶有無辦理貸款，尚難比附援引為其有利之抗辯。
    」，有該確定判決附卷可稽（見本院卷4第63、64、69頁）
    。甚且戊○○於刑事偵查時於調查局詢問時已直承：「（你
    向華南永康分行冒貸750萬元並領取花用，對此你有何解釋
    ？）丁○○原本就同意將房屋貸款借我使用。」等情（見本
    院重上字卷第123頁），則此部分，被上訴人丁○○之主張
    上訴人有參與詐欺、偽造文書云云，已非無疑。次查：
  1.被上訴人丁○○主張：其所向戊○○購買系爭房地，業已繳
    清全部價金，原毋須再辦理貸款以為購屋，既已繳清全部價
    金，絕無可能復於貸款銀行之「消費者貸款申請及調查表」
    上填寫申請金額750萬元，用途購屋及辦理貸款云云。惟依
    華南永康分行所提出上訴人丁○○與戊○○間之預定房屋及
    土地買賣契約書，並未載明「價款業已付清」之字句，且丁
    ○○亦未能提出戊○○收受各該買賣價金之簽收證明；據丁
    ○○自陳：「沒有（拿到買賣契約書），連權狀也沒給」等
    語，即丁○○在未取得所有權狀之前，竟謂已付清全部價款
    ，顯與交易常情有違；戊○○雖曾書立買賣契約切結書，載
    明被上訴人丁○○購買系爭房地之價金已全部付清，並未辦
    理貸款手續，然該切結書書立日期係「85年10月30日」，而
    華南永康分行係在85年10月22日貸放上開款項予被上訴人。
    又證人戊○○雖於另案原審86年10月20日審理時證稱：丁○
    ○在買房子時，就說要付現金，所以沒有談到貸款的事。辦
    理對保時，丁○○有說不要辦貸款，銀行的二位代表也都在
    現場云云。亦無非事後附和丁○○之詞，並不足採。
  2.又被上訴人丁○○所抗辯：伊於85年10月1日所以前往接待
    所，乃係前接獲上訴人即代書乙○○之通知前往辦理房地保
    存登記；證人乙○○於刑事調查中亦謂：所有權狀我至86年
    3月間才交還葉氏夫婦等語，惟查被上訴人丁○○買受之系
    爭房屋所在之台南縣新市鄉○○段240地號土地，已於85年7
    月13日辦理所有權應有部分100000分之5821之移轉登記，並
    提出新市鄉戶政事務所85年8月28日印鑑證明，於85年9月6
    日辦理共有物分割，登記為丁○○所有，門牌新市鄉○○路
    268巷14號建物，亦於85年9月3日辦理所有權登記完畢，有
    各該土地及建物登記簿謄本、土地登記申請書、印鑑證明附
    卷可稽（見原審卷第372頁、另參原審卷第372頁、本院87年
    度重上字第38號判決、本院更審卷3第91、92頁），而何時
    辦理不動產所有權移轉登記，為買賣雙方所合意之事，被上
    訴人豈能諉為不知之理？且丁○○亦不否認伊有去建商招待
    所，證人己○○於本件之刑事案件偵查時之調查局詢問時亦
    供陳：我與承購戶約定同年10月1日辦理對保手續及開戶手
    續等語（見臺灣臺南地方法院檢察署86年度偵字10264號卷
    第68頁）。可見被上訴人丁○○至遲於到達建商招待所時，
    亦已知悉當時係在辦理貸款對保無訛，然被上訴人仍出具建
    商之代辦貸款委託書、消費者貸款申請及調查表、消費者貸
    款契約予銀行，則其確有辦理貸款之合意，被上訴人謂非貸
    款行為，要難憑信。
  3.被上訴人丁○○又抗辯：系爭貸款契約書上金額部分均是空
    白，伊並無填寫，該契約書上之金額既非伊填寫，伊亦未委
    託他人書立，是兩造間未成立消費借貸關係，且銀行所提出
    之系爭委託書為「預定房屋、土地買賣契約書」內之附件，
    一般消費者於洽訂預售屋時，或有一併簽署，然消費者是否
    要辦理貸款，貸款額度為何，誠待日後房屋完工再考量經濟
    能力優劣而定，非僅以填寫部分資料，遽謂消費者已委託建
    商代辦貸款；又伊否認上開銀行於85年10月1日稱以房價七
    成核貸，蓋若係如此，當日即可於契約書上載明借款金額，
    甚者銀行既稱以房價七成核貸，顯毋須再經總行審核確定金
    額為何；又伊僅於10月1日與銀行接觸，之前未有任何房價
    查估、鑑價，則銀行單憑買賣契約書所載價金謂以七成放款
    ，且貸放時亦未通知伊，不論該價金是否真實、合理，顯違
    情理云云；然查上開金額係由建商戊○○所寫，業據證人即
    華南永康分行職員己○○供證在卷。依被上訴人與戊○○所
    簽具之「代辦貸款委託書」記載，被上訴人確有委託戊○○
    「填寫所貸款之金額」（見同上原審卷34頁委託書第1條後
    段）及同意戊○○「直接領取本項貸款」（第2條前段），
    證人即銀行職員詹淑惠證稱：當時他們有問貸款多少錢，我
    們有跟他講，是房價的7成，實際金額，必經總行核定（同
    上原審卷120頁、本案原審卷第167、176頁）。從而，縱兩
    造簽訂之貸款契約書、調查及申請表上之金額由戊○○或戊
    ○○指示之人填寫，貸款由戊○○領取，依約仍對被上訴人
    丁○○生效。至被上訴人丁○○抗辯不曉得代辦貸款委託書
    之意思，又未舉證以實其說，顯無可採。至被上訴人丁○○
    雖稱以870萬元向戊○○購買上開房屋一棟，貸款750萬元在
    七成以上云云，然本件為提高貸款金額，被上訴人丁○○與
    戊○○於85年5月15日所成立之「預定房屋、土地買賣契約
    書」，價金分別載為330萬元、770萬元合計1100萬元作為被
    上訴人丁○○購得上開房屋及基地之價金，持以向銀行辦理
    抵押權設定，始獲得銀行貸款750萬元（1,100萬×7成＝770
    萬），是銀行貸款確在七成以下無訛，有證人即上開華南永
    康分行之承辦人員己○○於本院更審時作證之證詞及戊○○
    所提出之上開買賣契約書、銀行檢送本院之貸款相關文件附
    卷可據（見本院重上字卷第158至180頁、更1審卷3第68頁、
    原審卷第163、173頁）。又貸款契約書、調查及申請表等其
    上並無上訴人乙○○之簽名暨代理代辦之情形（見本院重上
    字卷第154、175頁），雖被上訴人丁○○前於85年5月14 日
    曾與戊○○成立系爭房屋土地之買賣契約，惟究屬被上訴人
    與戊○○間買賣雙方間之約定，難遽認上訴人乙○○確有參
    與上開代書代辦貸款之金額情形，暨銀行人員己○○確有明
    知原買賣價金，而仍與戊○○共謀任意提高買賣價金用以向
    銀行貸款之情形。是故雖被上訴人丁○○以其系爭房地價款
    實際僅870萬元，而得貸款750萬元，已超過系爭房地價金之
    七成云云，難認被上訴人丁○○此部分之主張為屬有據。
  4.被上訴人丁○○雖又抗辯稱：依代辦貸款委託書第9條約定
    「甲乙雙方所為之徵詢、洽商或通知事項均為以書面按本約
    所載地址掛號郵寄為之。」（見本院重上字第156、176頁）
    ，是縱委託書係由被上訴人丁○○簽署，而該委託書之貸款
    金額部分，係以數字章蓋印。顯然簽約時，尚未決定貸款金
    額之多寡而未書立，是依前開約款，戊○○既未以書面通知
    丁○○，故本件委託代辦貸款行為亦未成立云云。惟查，上
    開約定僅係被上訴人丁○○與戊○○間之約定，戊○○如違
    反上開約定，未以書面通知被上訴人丁○○貸款數額，亦僅
    是戊○○是否違反與被上訴人丁○○之約定而已，亦不影響
    本件貸款之有效成立。
  5.被上訴人丁○○雖又抗辯：據己○○所述，銀行前往建商招
    待所與承購戶洽談貸款事宜之際，並無買賣合約書，即無該
    合約書所附之代辦貸款委託書，則伊未委託授權建商戊○○
    填寫貸款金額，暨領取全部借款，貸款銀行憑何任由建商填
    寫金額，任由建商出具取款憑條領款？其放款瑕疵顯而易見
    云云。惟查被上訴人丁○○與戊○○間於辦理消費貸款前，
    本已於85年5月14日已成立買賣契約，此為兩造及戊○○所
    不爭，該不動產買賣並已於同年9月間辦理所有權登記完畢
    （見原審卷第111至119頁），如上所述，縱當時尚未提出買
    賣合約書，亦不能謂丁○○即未委託授權出賣人戊○○填寫
    貸款金額暨領取借款。況戊○○既有權辦理貸款已如上述，
    此係戊○○之權限，是否填載金額，仍待戊○○之決定。至
    被上訴人又辯稱：銀行確於85年10月1日至建商接待所，與
    承購戶洽談貸款事宜及開戶手續，而且早於85年9月23日即
    經人擅為伊開戶云云，此亦屬另一問題，要與被上訴人丁○
    ○向銀行借貸之事實無關。
  6.綜上，被上訴人丁○○前開之消費者貸款契約暨丙○○連帶
    保證貸款之事實，既可認為係被上訴人丁○○同意所為。被
    上訴人丁○○又未舉出確證證實上訴人有何與己○○、戊○
    ○共同侵害之事實，自難令負損害賠償責任。
五、綜上所述，被上訴人之主張彼等均無貸款之意而為上訴人乙
    ○○與原審被告戊○○共同冒貸之侵權行為，故意不法侵害
    被上訴人等之財產權情形，並不足採。則被上訴人本於共同
    侵權行為之損害賠償請求權之法律關係，起訴請求判決上訴
    人應連帶給付被上訴人甲○○6,839,315元，應連帶給付被
    上訴人丁○○7,477,385元，及均自85年10月23日起至清償
    日止，各按年息百分之5計算之遲延利息，即非有據，均無
    理由，不應准許。原審未遑詳查遽予判命上訴人應各如數給
    付，並依兩造之聲請，分別酌定相當擔保金額為准、免為假
    執行之宣告，容有不當。上訴意旨指摘原判決不當，求予廢
    棄改判，為有理由，爰應由本院將原判決有關上訴人部分廢
    棄改判如主文第2項所示。
六、本件事證已臻明確，兩造其餘攻擊、防禦方法及舉證，核與
    判決之結果不生影響，毋庸一一審酌，附此敘明。
據上論結，本件上訴為有理由，依民事訴訟法第450條、第78條
、第85條第1項前段，判決如主文。
中    華    民    國    98    年    2     月    17    日
                  民事第三庭  審判長法  官  陳  光  秀
                                    法  官  李  文  賢
                                    法  官  莊  俊  華
上為正本係照原本作成。
如對本判決上訴，須於判決送達後20日內向本院提出上訴狀，未
表明上訴理由者，應於上訴後20日內，向本院提出理由書（須附
繕本）。依法應委任律師為訴訟代理人，始得上訴。
中    華    民    國    98    年    2     月    20    日
                                    書記官  吳  銘  添
【附記】
民事訴訟法第466條之1：
(1)對於第二審判決上訴，上訴人應委任律師為訴訟代理人。但上
  訴人或其法定代理人具有律師資格者，不在此限。
(2)上訴人之配偶、三親等內之血親、二親等內之姻親，或上訴人
  為法人、中央或地方機關時，其所屬專任人員具有律師資格並
  經法院認為適當者，亦得為第三審訴訟代理人。
民事訴訟法第466條之2：
  上訴人無資力委任訴訟代理人者，得依訴訟救助之規定，聲請
  第三審法院為之選任律師為其訴訟代理人。


司法院資訊處製作；財團法人民間司法改革基金會備份。
